臺灣桃園地方法院行政訴訟判決　
111年度交字第159號
原      告  黃正偉  


被      告  桃園市政府交通事件裁決處
                      設桃園市○○區○○路00號7至8樓
代  表  人  張丞邦    住同上
訴訟代理人  黃一鳴律師
上列當事人間交通裁決事件，原告不服被告民國111年4月6日桃
交裁罰字第58-DG0000000號裁決，提起行政訴訟，本院判決如下
：
    主  文
原告之訴駁回。
訴訟費用新臺幣參佰元由原告負擔。
    事實及理由
壹、程序部分
一、本件原告不服被告於民國111年4月6日以桃交裁罰字第58-DG
    0000000號裁決書（下稱原處分）所為之裁決，向本院提起
    撤銷訴訟，依兩造書狀所述各節及卷內資料所示，本件事證
    已臻明確，本院認無經言詞辯論之必要，爰依行政訴訟法第
    237 條之7 之規定，不經言詞辯論而為判決。
貳、實體部分
一、事實概要：原告於111年1月19日14時49分許，駕駛車牌號碼
    000-0000號自用小客車（下稱系爭車輛），行經桃園市○鎮
    區○○路0段○000巷○○○○○○○○號誌仍超越停止線直行穿越路口
    ，經桃園市政府警察局平鎮分局（下稱舉發機關）北勢派出
    所員警採證，並以111年2月21日桃警局交字第DG0000000號
    舉發違反道路交通管理事件通知單（下稱系爭舉發單）逕行
    舉發其違反道路交通管理處罰條例（下稱道交條例）第53條
    第1項規定，並載明應於111年4月7日前到案。嗣原告於111
    年3月3日到案陳述意見，被告於111年4月6日仍認其於上開
    時、地有「駕車行經有燈光號誌管制之交岔路口闖紅燈」之
    違規行為，乃依道交條例第53條第1項、第63條第1項第3款
    等規定，以原處分裁處原告罰鍰新臺幣（下同）2,700元，
    並記違規點數3點，原處分並於111年4月8日送達予原告。原
    告不服原處分，於111年4月12日向本院提起本件行政訴訟。
二、原告起訴主張：原告經過第一個巷口時號誌是黃燈，又因為
    兩個巷口距離太近，急煞可能造成後方追撞所以才無法在第
    二個巷口前停車，卻遭員警採證舉發。而本件應無不能或不
    宜當場舉發之情形，員警採取守株待兔方式偷拍，迴避道交
    條例第7條之2與違反內政部警政署交通違規稽查與輕微違規
    勸導作業注意事項之相關規定，違反正當法律程序等語。並
    聲明：原處分撤銷。
三、被告則以：
  ㈠按道交條例第4條第2項規定：「駕駛人駕駛車輛、大眾捷運
    系統車輛或行人在道路上，應遵守道路交通標誌、標線、號
    誌之指示、警告、禁制規定，並服從執行交通勤務之警察或
    依法令執行指揮交通及交通稽查任務人員之指揮。」、第7
    條之2第1項第1款規定：「汽車駕駛人之行為有下列情形之
    一，當場不能或不宜攔截製單舉發者，得逕行舉發：一、闖
    紅燈或平交道。」、第53條第1項規定：「汽車駕駛人，行
    經有燈光號誌管制之交岔路口闖紅燈者，處新臺幣一千八百
    元以上五千四百元以下罰鍰。」、第63條第1項第3款規定略
    以：「汽車駕駛人有下列各款所列條款之一者，除依原條款
    處罰鍰外，並予記點：三、有…第五十三條…情形之一者，各
    記違規點數三點。」。復按道路交通安全規則第102條第1項
    第1款規定：「汽車行駛至交岔路口，其行進、轉彎，應依
    下列規定：一、應遵守燈光號誌或交通指揮人員之指揮，遇
    有交通指揮人員指揮與燈光號誌並用時，以交通指揮人員之
    指揮為準。」、道路交通標誌標線號誌設置規則第170條第1
    項前段規定：「停止線，用以指示行駛車輛停止之界限，車
    輛停止時，其前懸部分不得伸越該線」、第206條第1項第5
    款第1目規定：「行車管制號誌各燈號顯示之意義如左：五
    、圓形紅燈(一)車輛面對圓形紅燈表示禁止通行，不得超越
    停止線或進入路口。」。為促使駕駛人回歸於對標線之認知
    ，同時兼顧執法技術層面與大眾接受程度，茲將面對圓形紅
    燈時超越停止線或闖紅燈之認定敘述如后提供參考：㈠車輛
    面對圓形紅燈時仍逕予穿越路口至銜接路段，含左轉、直行
    、迴轉及右轉（依箭頭綠燈允許行駛者除外）即視為闖紅燈
    之行為。㈡有繪設路口範圍者：車輛無視於紅燈警示，有穿
    越路口之意圖，而車身已伸入路口範圍亦視同闖紅燈；若僅
    伸越停止線而未達路口範圍者，則視為不遵守標線指示（可
    以道路交通管理處罰條例第六十條第三項之規定處分之）。
    ㈢無繪設路口範圍者：以車輛無視於紅燈號誌，而有穿越路
    口之企圖，其車身並已伸越停止線並足以妨害其他方向人（
    若有行人穿越道）、車通行者亦以闖紅燈論處；若僅車身伸
    越停止線則以不遵守標線指示視之。㈣目前交岔路口已繪設
    網狀黃線區者暫以該範圍視作路口，未繪設者請公路主管機
    關依內政部警政署六十五年二月十六日警署交字第００二四九
    號函之規定視路況車況繪設路口範圍。㈤另路口設有照相設
    施者並請有關單位依會議結論之認定標準配合調整以更能明
    確認定(參照交通部82年4月22日交路字第009811號函)。
  ㈡依舉發機關111年3月18日平警分交字第1110008171號函略以
    ：「…本分局員警於111年1月19日14時49分，在平鎮區中豐
    路一段342巷口舉發APW-5831號車違規闖紅燈；經重新檢視
    員警答辯書及蒐證畫面，該車違規事實明確，且依據道路交
    通管理處罰條例第7條之二第1項規定，闖紅燈違規如當場不
    能或不宜攔截製單舉發者，得逕行舉發，中豐路一段342巷
    口交通流量大，且常有砂石(水泥)車經過，路況十分危險，
    不宜攔停舉發，符合逕行舉法之要件，依道路交通管理處罰
    條例第53條製單舉發並無違誤…」。依採證照片內容，系爭
    車輛於路口燈光號誌仍為紅燈時逕自超越停止線直行。準此
    ，系爭車輛確有「駕車行經有燈光號誌管制之交岔路口闖紅
    燈」之違規行為甚明。又道路交通標誌、標線、號誌，係交
    通主管機關依道路交通狀況及用路人之需要而依法設置，故
    駕駛人有遵守標誌、標線、號誌指示之義務，駕駛人不得僅
    憑其個人認知或價值判斷，或主觀認為其行為不致影響交通
    秩序、安全，而任意決定不予遵守，否則將使交通秩序大亂
    ，非但影響道路交通安全及用路人權益，亦將使道路交通標
    誌、標線、號誌形同虛設。而道路設置之標誌，係作為管制
    交通及維護用路人安全極為重要之交通標誌，駕駛人應予遵
    守 。
  ㈢原告主張舉發員警違反內政部警政署交通違規稽查與輕微違
    規勸導作業注意事項一節，惟依違規時道交條例第7條之2第
    1項第1款：「汽車駕駛人之行為有下列情形之一，當場不能
    或不宜攔截製單舉發者，得逕行舉發：一、闖紅燈或平交道
    。」之情形，非屬道交條例第7 條之2第1項第7款之情形，
    並無不得使用非固定式科學儀器取締違規之規定，此外，員
    警當場目睹系爭車輛違規之情，更提出上開採證照片作為證
    據，該車違規事實明確，員警舉發應無違誤。另交通員警是
    否於明顯公開處執法，應以一般用路人之角度觀察，而非專
    以違規人之角度觀察。因此，員警不論係在一般人可以目視
    之路旁或跨越橋等處執行勤務，均屬在明顯公開處執法，尚
    難指為隱匿拍攝。又關於交通員警就執勤地點及方式，交通
    法令並未設有明文之限制，均委由交通員警依據道路之設置
    情形、交通流量、交通事故發生頻率、一般用路權人之便利
    性、員警值勤的安全性等一切因素綜合判斷後，始決定執行
    取締勤務之地點，況法律要求駕駛人應遵守道路交通安全規
    則除有維持交通順暢之公益目的外，本兼及有保護用路權人
    生命、身體、健康法益之旨，實不應因執法單位有無取締行
    為、取締地點是否明顯、取締方式為何，而有所不同，即逕
    認員警此舉取締違規之方式、地點有何違反行政程序法第8
    條誠信原則。本件員警採證地點屬一般公共、公開場合，屬
    在明顯處所公開執法，尚難指為隱匿拍攝。且內政部警政署
    交通違規稽查與輕微違規勸導作業注意事項業於108年12月3
    1日經內政部警政署以交字第10801763712號函停止適用，違
    規行為時系爭注意事項既已停止適用，即無舉發機關未應依
    系爭注意事項規定違反依法行政原則之情形。查本件違規行
    為日即111年1月19日，系爭注意事項已停止適用，縱使舉發
    機關未依系爭注意事項規定，亦無違反依法行政原則之情形
    。
  ㈣另原告主張當日無不宜攔查之因素存在，由前述可知，關於
    員警執勤地點及方式，交通法規未設有明文之限制，均委由
    員警依據道路之設置情形、交通流量、交通事故發生頻率、
    一般用路權人之便利性、員警值勤之安全性等一切因素綜合
    判斷。且舉發員警於偶然情形下目睹駕駛人闖紅燈之行為，
    此時實難要求員警棄其勤務於不顧而必須逐一將違規人當場
    攔停或追逐攔查。是以，系爭車輛因有「駕車行經有燈光號
    誌管制之交岔路口闖紅燈」之情，該當道交條例第53條第1
    項規定所定要件，原處分並無違誤等語置辯。並聲明：原告
    之訴駁回。
四、本件爭點：本件違規事實是否明確？舉發員警採證取締之方
    式與地點是否合法？
五、本院之判斷：
  ㈠按汽車駕駛人，行經有燈光號誌管制之交岔路口闖紅燈者，
    處1,800元以上5,400元以下罰鍰；汽車駕駛人有第53條情形
    者，除依原條款處罰鍰外，並予記違規點數3點，道交條例
    第53條第1項、第63條第1項第3款分別定有明文。次按停止
    線，用以指示行駛車輛停止之界限，車輛停止時，其前懸部
    分不得伸越該線；行車管制號誌圓形紅燈之意義，係指車輛
    面對圓形紅燈表示禁止通行，不得超越停止線或進入路口，
    道路交通標誌標線號誌設置規則第170條第1項前段、第206 
    條第5款第1目規定甚明。又按交通部82年4月22日交路字第
    009811號函釋意旨認為：「為促使駕駛人回歸於對標線之認
    知，同時兼顧執法技術層面與大眾接受程度，茲將面對圓形
    紅燈時超越停止線或闖紅燈之認定敘述如後提供參考：( 1)
    車輛面對圓形紅燈時仍逕予穿越路口至銜接路段，含左轉、
    直行、迴轉及右轉（依箭頭綠燈允許行駛者除外）即視為闖
    紅燈之行為。」，上開函釋內容，除紅燈右轉部份，因道交
    條例於94年12月28日修正增訂第53條第2項規定，而不再視
    為同條第1項規定之闖紅燈外，其餘關於闖紅燈之認定標準
    ，經核與該條例第53條第1項規定意旨無違，本院自得予以
    酌適用。
  ㈡本件原告駕駛系爭車輛於上揭時間、地點，因面對圓形紅燈
    號誌仍闖越路口並經員警拍照採證逕行舉發之違規事實，此
    有舉發機關函文、系爭舉發單、採證照片、員警職務報告、
    原處分與送達證書、車籍資料、原告陳述書等證據在卷可稽
    （見本院卷第49至63頁），堪信為實。雖原告辯稱若在系爭
    路口煞車停等紅燈可能造成後方追撞等語云云，惟依採證照
    片可知系爭車輛違規時後方並無其他車輛，並無其所稱恐遭
    追撞之可能性存在；況縱使後方有車輛，亦應注意車前狀況
    與各處號誌、標誌與標線，並適時減速依序暫停，難謂此為
    原告違規闖紅燈之正當理由，所辯並非可採。故其駕駛系爭
    車輛闖紅燈之違規事實核屬明確，已違反道交條例第53條第
    1項規定。
  ㈢又按內政部警政署於96年1月1日函頒之稽查注意事項原於第
    肆點第1項第1款第3目、第4目及第3款第1目第6小目規定：
    「肆、具體做法交通違規稽查㈠逕行舉發……⒊以『非固定式』
    科學儀器採證違規時：⑴值勤地點、項目應經主管核定。⑵應
    著制服於明顯處所公開執法，並將違規要件完整攝入，非經
    主官核准，不得以『便衣值勤』。」、「4.取締『嚴重超速（
    超速40公里以上）』、『行使路肩（高速公路）』、『大型車、
    慢速車不依規定行使外側車道（高速公路）』、『蛇行（任意
    變換車道、危險駕駛）、大型車惡意逼迫小車（未保持行車
    安全距離）（高速公路）』等四項，得採『隱藏式執法』，不
    在公開處所執法，惟仍應穿著制服，並得使用偵防車隨著車
    流巡邏或者在『制高點』運用科學儀器『照相』、『錄影』蒐證舉
    發。」、「㈢注意事項1.超速……⑹執行非固定式測速照相人員
    需穿著制服，使用非巡邏車輛執勤時，車輛需有明顯標識。
    」。
  ㈣嗣於102年9月3日函頒之稽查注意事項第5點第1項第3款、第4
    款及第3項第1款第5目規定：「五、交通違規稽查之具體作
    法㈠逕行舉發……3.以『非固定式』科學儀器採證違規時：⑴值勤
    地點、項目應經主管核定。⑵應著制服，並將違規要件完整
    攝入，非經主官核准，不得以『便衣值勤』。」「4.取締『嚴
    重超速（超速40公里以上）』、『行使路肩（高速公路）』、『
    大型車、慢速車不依規定行使外側車道（高速公路）』、『蛇
    行（任意變換車道、危險駕駛）、大型車惡意逼迫小車（未
    保持行車安全距離）（高速公路）』等四項，應穿著制服，
    並得使用偵防車隨著車流巡邏或者在『制高點』運用科學儀器
    『照相』、『錄影』蒐證舉發。」「㈢注意事項1.超速……⑸執行非
    固定式測速照相人員需穿著制服，使用非巡邏車輛執勤時，
    車輛需有明顯標識。」，其修正意旨明揭係為避免外界誤解
    警察以偷拍執法，乃將「隱匿處」「隱藏式執法」等用語刪
    除，然駕駛人本應遵守道路交通標誌、標線、號誌之指示，
    此項注意義務不因有無警察在場而異。
  ㈤參酌稽查注意事項之前開修正意旨，足見該注意事項僅要求
    舉發機關員警以非固定式科學儀器採證時應著制服、使用巡
    邏車或明顯標識車輛，但並未要求執勤員警、巡邏車或明顯
    標識車輛必須持續位在駕駛人明顯可見之處。警政署嗣於10
    3年4月23日再次修訂稽查注意事項時，仍無明定員警使用非
    固定式科學儀器採證違規時應位在明顯處所之要求。準此，
    執勤員警使用非固定式科學儀器進行違規取證時，不論執勤
    員警、巡邏車或明顯標識車輛是否位在駕駛人明顯可見之處
    ，均非逕行舉發之合法要件，對該違規事項之認定與證明，
    尚無影響。是以，原告雖提出行車紀錄器截圖影像（見本院
    卷第11至13頁）主張本件舉發員警將警備車停放在路邊小貨
    車之前方並自後往前拍照取證，惟並無違反上揭規定。況內
    政部警政署在本件違規前之108年12月31日業以交字第10801
    763712號函停止適用「交通違規稽查與輕微違規勸導作業注
    意事項」，自更無以此為由認定本件舉發有違反正當行政程
    序。
  ㈥依道交條例第7 條之2 第1 項第1 款規定，對於當場不能或
    不宜攔截製單舉發者，員警得依法採取逕行舉發。且按道交
    條例第7 條之2 第2 項但書各款所列違規情形，依法本得例
    外以「非固定式科學儀器」採證後逕行舉發，警察為執行前
    開但書各款違規取締，經主管核定後著制服在視野良好地點
    運用科學儀器照相、錄影以蒐證舉發，既為交通違規稽查與
    輕微違規勸導作業注意事項第五點㈠ 3.之規定所許。惟若員
    警於執勤中見有車輛闖紅燈或平交道，鑒於警察依法維持社
    會秩序之法定義務，情理上更無法要求警察對於該等違規行
    為「視而不見」。基於前述，交通勤務警察預先擇定處所，
    以照相或錄影方式採證，並非全然不得對闖紅燈或平交道之
    違規行為逕行舉發。至於個案上交通勤務警察之舉發是否有
    違道交條例第7 條之2 第2 項前段規定，應綜合審酌交通勤
    務警察當時所面臨主客觀環境因素，包括執行何種勤務、現
    場交通狀況、人力及器材是否適於攔截舉發等等，不能僅以
    該勤務係事先排定，遽爾認定警察對於闖紅燈違規行為逕行
    舉發即屬違誤（臺北高等行政法院107 年度交上字第379 號
    判決參照）。則本件舉發員警當時單獨在系爭路口之路邊值
    勤時發現本件違規情事時即拍照採證，而他側道路之人車勢
    必進入路口通行往來，如要求單獨值勤之員警在採證後立即
    駕車追趕系爭車輛以伺機攔查，除可能不及追上系爭車輛外
    ，對於其他往來人車亦將造成諸多不必要之風險，更可能對
    自身安全產生危害，是當時確有不宜攔停舉發之情事，本件
    員警於採證後再另為逕行舉發，核無不法。綜上，本件舉發
    員警在執行取締交通違規勤務前，已事先判斷系爭路口於當
    時不宜以當場舉發之方式攔停違規駕駛人，其執勤位置於案
    發第一時間也難以攔截，是其判斷結果尚無違一般公認之價
    值判斷標準，舉發係屬合法。
六、綜上所述，原告於事實概要欄所載時、地，面對圓形紅燈號
    誌，仍超越停止線闖越路口，自有行經有燈光號誌管制之交
    岔路口闖紅燈之情事。從而，被告依道交條例第53條第1 項
    、第63條第1項第3款（原處分漏載第3款）規定，以原處分
    對原告裁處罰鍰2,700元，並記違規點數3點，核無違誤。原
    告訴請撤銷原處分，為無理由，應予駁回。
七、本件事證已臻明確，兩造其餘攻擊、防禦方法及所提證據，
    經核均與判決結果不生影響，爰不一一論列，併此敘明。
八、本件訴訟費用額確定為第一審裁判費300 元，爰依行政訴訟
    法第98條第1 項規定，由敗訴之原告負擔。　
中　　華　　民　　國　　111 　年　　9 　　月　　15　　日
                  行政訴訟庭　法　官　徐  培  元
上為正本係照原本作成。
如不服本判決，應於判決送達後20日內，向本院提出上訴狀並表
明上訴理由（原判決所違背之法令及其具體內容或依訴訟資料可
認為原判決有違背法令之具體事實），其未載明上訴理由者，應
於提出上訴後20日內向本院補提理由書（上訴狀及上訴理由書均
須按他造人數附繕本，如未按期補提上訴理由書，則逕予駁回上
訴），並應繳納上訴裁判費新臺幣750元。
中　　華　　民　　國　　111 　年　　9 　　月　　15　　日
                              書記官  吳  文  彤